臺灣高雄地方法院民事判決
111年度雄簡字第1073號
原      告  林莉蓁  
訴訟代理人  吳文進  
被      告  七賢宏光商業大樓管理委員會

法定代理人  涂玉英  
上列當事人間請求確認管理委員會決議無效事件，本院於民國11
1年8月3日言詞辯論終結，判決如下：
    主  文
確認被告於民國一一一年三月二日一一一年度第三次管理委員會
會議中所為「聘請全天保全公司」之決議無效。
訴訟費用由被告負擔。
    事  實  及  理  由
壹、程序事項：
一、次按對於無訴訟能力人為訴訟行為，因其無法定代理人或其
    法定代理人不能行代理權，恐致久延而受損害者，得聲請受
    訴法院之審判長，選任特別代理人，民事訴訟法第51條第1
    項定有明文。查被告之全部管理委員已於民國111年7月1日
    全數辭職，是本院爰依原告之聲請，於111年8月3日以111年
    度雄聲字第14號裁定選任涂玉英為其特別代理人，合先敘明
    。　
二、按法律關係之存在與否不明確，致原告在私法上之地位有受
    侵害之危險，而此危險得以對於被告之確認判決除去者，即
    得依民事訴訟法第247 條規定提起確認之訴。又確認法律關
    係成立或不成立之訴，固以確認現在之法律關係為限，但過
    去不成立之法律關係，延至目前仍繼續不存在時，仍不失為
    現在之法律關係。如對於該法律關係存在與否，有即受確認
    判決之法律上利益者，自非不得對之提起確認之訴（最高法
    院92年度台上字第496號判決意旨參照）。本件原告為七賢
    宏光商業大樓（下稱七賢大樓）之區分所有權人，因七賢大
    樓於110年11月28日召開區分所有權人會議，由區分所有權
    人以投票方式選任之管理委員名單，並未包括顧興平，被告
    卻於111年3月2日召開111年度第三次管理委員會議時（下稱
    系爭會議），由顧興平、蘇聖蕙、邱清華、涂玉英出席管理
    委員會議作成決議，決議事項包括聘請全天保全公司等（下
    稱系爭決議），該次管委會組織不合法所為之無效決議迄仍
    繼續存在，且為被告所否認，致系爭決議之有效與否不明確
    ，又因該等不明確之情形，攸關身為區分所有權人之原告權
    利義務，蓋聘僱保全公司涉及社區費用支出事項，並致原告
    在法律上之地位有不安之狀態存在，而此種法律上地位不安
    之狀態，當得以本件確認判決加以除去，是原告提起本件訴
    訟自有確認利益，合先敘明。
貳、實體事項
一、原告起訴主張：七賢大樓110年11月28日召開區分所有權人
    會議，進行管理委員選舉，會議紀錄所選出之委員名單為，
    涂玉英、張淑慧、蘇聖蕙、邱薛貴米，陶國正、張家瑋等6
    人，而被告於111年3月2日召開系爭會議時，出席委員分別
    為顧興平、邱清華、蘇聖蕙、涂玉英，其中顧興平非為區分
    所有權人選舉產生不具合法管理委員資格，故系爭會議之管
    理委員人數未達系爭決議有效成立之要求，應為無效。又依
    公寓大廈管理條例第11條第1項，共用部分及其相關設施之
    拆除、重大修繕或改良，應依區分所有權會議決議決議之，
    本件聘請管理公司之金額需月付新臺幣（下同）40,800元，
    管理費用收入僅為30,850元，根本入不敷出無法負荷，顯為
    重大事項必須經區分所有權人決議等語。爰聲明如主文。
二、被告答辯：111年3月第三次管委會出席的委員都是110年11
    月區分所有權人會議選出的委員，之後當選之管理委員推選
    涂玉英當主委，然經向區公所報備時，區公所以涂玉英自10
    8年即擔任主委，此次連任就超過兩任，因此經詢問其他當
    選之管理委員是否有意願當主委，但所有當選委員及備位委
    員均無人又意願，因此就在大樓公告是否有其他區分所有權
    人願意擔任主委，其後顧興平表示願意，遂由顧興平擔任主
    委。又111年3月2日召開之系爭會議討論聘僱管理公司協助
    大樓議案雖未在區分所有權提出討論並經決議，但是依照規
    約管委會本可以決議是否聘請保全等語。並聲明：原告之訴
    駁回。
三、本院之判斷
    按當事人主張有利於己之事實者，就其事實有舉證之責任，
    民事訴訟法第277 條前段定有明文。又按確認法律關係不存
    在之訴，如被告主張其法律關係存在時，應由被告負舉證責
    任（最高法院42年台上字第170 號民事判決意旨參照）。本
    件原告為七賢大樓之區分所有權人，七賢大樓於110年11月2
    8日召開區分所有權人會議選舉管理委員名單為，涂玉英、
    張淑慧、蘇聖蕙、邱薛貴米，陶國正、張家瑋等6人，而被
    告於111年3月2日召開系爭會議時，出席委員分別為顧興平
    、邱清華、蘇聖蕙、涂玉英，且通過系爭決議等情，為兩造
    所不爭執，並有開會公告、系爭會議紀錄在卷可證（本院卷
    第15頁、第23-25頁），堪信屬實。原告主張，顧興平非合
    法選出之管理委員，系爭會議出席人數未達系爭決議有效成
    立之要求，系爭決議應為無效，為被告所否認，並以前詞置
    辯。是本件之爭點則為：㈠顧興平是否具備合法管理委員資
    格？㈡系爭決議由管理委員顧興平、邱清華、蘇聖蕙、涂玉
    英等人所為是否有效？茲於下列分點詳論之。
  ㈠顧興平不具備合法管理委員資格：
　　按七賢大樓曾於110年12月修訂系爭住戶規約，其中第10第1
     項前段規定：「本大樓管理委員會之委員由本大樓共同於
    區分所有權人於大會中選舉產生，（共計委員名額6人）為
    本大樓全部管理庶務之執行機構。」，又第13條規定委員出
    缺及改選規定：「...主任委員出缺時，由在職委員中推舉
    新任主任委員，...委員出缺時，由住戶推舉重選。」等語
    ，可見於主任委員出缺時，由在職委員中推舉新任主任委員
    ，而管理委員有缺額，仍須住戶推舉重選，以維護七賢大樓
    區分所有權人之權益。本件被告坦承，因當選的委員及備位
    的委員都沒有人願意擔任主任委員，因此由未當選管理委員
    之顧興平自願擔任主任委員等語，顯已違反上開住戶規約，
    則顧興平應不具備合法資格，縱被告已向區公所報備，並提
    出報備證明，然受理報備機關，發給同意報備證明，僅係對
    管理委員會檢送成立資料作形式審查後，作為知悉區分所有
    權人會議之觀念通知，對於管理委員會之成立並未賦予任何
    法律效果，要難以被告完成報備程序，遽認顧興平為合法之
    管理委員。
  ㈡系爭決議由顧興平、邱清華、蘇聖蕙、涂玉英所為，應屬違
    反系爭住戶規約而無效：
　　又按七賢大樓住戶規約，第12第2項規定：「管理委員會會
    議應有委員過半數出席，決議事項經出席人員過半數同意，
    方得以通過執行。」等語。經查，被告賦予顧興平為管理委
    員之程序，存有重大之瑕疵，已如前述，而系爭會議出席委
    員僅邱清華、蘇聖蕙、涂玉英3人為區分所有權人會議合法
    選出，是被告僅以合法管理委員3名所為之系爭決議，有違
    系爭住戶規約第12條第2項之規定，而應認屬無效之決議。
四、綜上所述，被告所為系爭決議，既有違系爭住戶規約第12條
    第2項、第13條之規定，依前開說明，系爭決議應屬無效，
    從而，原告訴請確認被告於系爭會議中所為之系爭決議無效
    ，為有理由，應予准許。
五、本件事證已臻明確，兩造所為其餘攻擊防禦方法及提出之證
    據，經核與判決之結果不生影響，爰不逐一論述，附此敘明
    。
六、訴訟費用負擔之依據：民事訴訟法第78條。
中　　華　　民　　國　　111 　年　　8 　　月　　24　　日
                  高雄簡易庭　法　　　官  鄧怡君
以上正本係照原本作成。
如不服本判決，應於送達後20日內，向本院提出上訴狀並表明上
訴理由，如於本判決宣示後送達前提起上訴者，應於判決送達後
20日內補提上訴理由書（須附繕本）。
中　　華　　民　　國　　111 　年　　8 　　月　　24　　日
    　　　　　　　　　　　　書　記　官  吳語杰